【裁判字號】    97,交抗,215
【裁判日期】    970526
【裁判案由】    聲明異議
【裁判全文】
臺灣高等法院高雄分院刑事裁定         97年度交抗字第215號
抗  告  人    振永交通股份有限公司
即受處分人
代  表  人    甲○○
上列抗告人因違反道路交通管理處罰條例案件，不服臺灣高雄地
方法院中華民國97年4月14日裁定（96年度交聲字第708號），提
起抗告，本院裁定如下：
    主  文
抗告駁回。
    理  由
一、本件抗告意旨略以：(一)原裁定未斟酌交通部台灣區○道○○
    ○路局南區工程處南交字第09666001412號函所附會議紀錄:
    「國道1 號高雄都會區路段，因其進出口匝道眾多，車道數
    變化頻繁，車流量大，大型車如依規定行駛外側車道，大型
    車須在該路段進行5 至6 次變換車道行為，每次變換車道之
    距離均在1.7 KM以下，在實務上，操作上有其困難，且易與
    進出口匝道車流形成交織，造成危險」，原裁定單由距離上
    認可以提前變換車道，應未考量操作困難、易生危險等防止
    違規之障礙事由。(二)再者，本件交通部高速公路局於民國（
    下同）96年7 月9 日之公告，已使大型車輛得行駛於內側車
    道以外之所有車道，實已變更原處罰條例之可罰性範圍，即
    屬行為後法律處罰之範圍變更，有從新從輕之適用，易言之
    ，本件應適用變更公告後之規定處斷等云云。
二、按「汽車行駛於高速公路、快速公路或設站管制之道路，不
    遵使用限制、禁止、行車管制及管理事項之管制規則而未依
    規定行駛車道者，處汽車駕駛人新臺幣3,000 元以上 6,000
    元以下罰鍰」，道路交通管理處罰條例第33條第1 項第3 款
    定有明文。次按「汽車行駛高速公路及快速公路，其車道之
    使用，除因交通事故及道路施工依臨時或可移動標誌指示或
    交通勤務警察指揮外，應依設置之交通標誌、標線或號誌之
    規定，無設置者，大型車應行駛於外側車道，並得暫時利用
    緊臨外側車道之車道超越前車」，高速公路及快速公路交通
    管制規則第8 條第1 項第2 款亦定有明文。
三、經查：
  (一)本件抗告人所雇用之駕駛人於96年5 月22日上午10時許，駕
    駛車號KZ-375號營業貨櫃曳引車附掛車號Q7-32 號營業半拖
    車，行經國道一號南下369. 7公里處，因行駛於外側第3 車
    道（即中內車道），遭員警拍照舉發抗告人之駕駛未依規定
    行駛車道等事實，除為抗告人所不否認外，並有內政部警政
    署國道高速公路警察局公警局交字第ZEA063660 號舉發違反
    道路交通管理事件通知單、照片、申訴書各1 紙附卷可稽，
    堪信抗告人之駕駛確有於上開時、地因駕駛上開車輛行駛於
    外側第3 車道（即中內車道），而遭員警拍照舉發未依規定
    行駛車道，合先敘明。
  (二)按行為後法律有變更者，適用行政機關最初裁處時之法律。
    但裁處前之法律有利於受處罰者，適用最有利於受處罰者之
    規定，行政罰法第5 條定有明文，即所謂「從新從輕」原則
    。然查行政機關之變更公告，乃是行政上適應當時情形所為
    之事實上變更，並非行政罰法律之變更，自不得據為廢止行
    政罰之認定。又各機關依其職掌就有關法規為釋示之行政命
    令，法官於審判案件時，固可引用，但仍得依據法律，表示
    適當之不同見解，並不受其拘束（司法院大法官會議釋字第
    二一六號解釋意旨參照）。本件抗告人主張交通部高速公路
    局於96年7月9日之變更公告，實已變更原處罰條例之可罰性
    範圍，即屬行為後法律處罰之範圍變更，有從新從輕之適用
    云云，尚非可採。
  (三)又抗告人雖抗辯：遭舉發違規之地點係國道1號南下369.7公
    里處，而該路段區域因其進出口匝道眾多，車道數變化頻繁
    ，車流量大，大型車如依規定行駛外側車道，須在該路段進
    行變換車道行為，且因變換車道之距離考量，操作上有其困
    難，易與進出口匝道車流形成交織，造成危險云云。然查，
    國道1 號高速公路南下高雄交流道（依序包含九如、建國、
    中正3處出口）係在南下367.4公里處，瑞隆路出口交流道則
    係在南下369.6公里處，此有國道高速公路局交流道一覽表1
    份在卷可稽，而原審裁定認抗告人遭舉發之地點係在國道 1
    號南下369.7 公里處，距離抗告人之車輛行經高雄交流道已
    有相當之距離，則抗告人之駕駛應當在行經高雄交流道九如
    出口後即已知悉上開車道增加之情事，抗告人之駕駛即應提
    前變換車道以免在交流道處誤駛入中內車道而受罰。又依上
    開規定大型車應行駛於外側車道，若有行駛緊臨外側車道之
    車道，則僅係暫時供超車之用，本件抗告人之駕駛本應行駛
    於外側車道，若有暫時利用外側第2 車道超車，本應於超車
    後即駛回外側車道，故抗告人自不得以其駕駛違反駕駛常規
    之行為，而作為其駕駛不及變換車道之藉口等情事。抗告人
    上開所辯顯係卸責之詞，要難採信。原處分機關以抗告人違
    規事實明確，依前揭法規規定，裁處抗告人罰鍰新台幣4000
    元，依法有據，而原裁定駁回抗告人之異議，核無不合，抗
    告人執前詞提起抗告，並無理由，應予駁回。
據上論結，應依道路交通案件處理辦法第26條，刑事訴訟法第
412條，裁定如主文。
中    華    民    國    97    年    5     月   26    日
                  刑事第三庭    審判長法  官   周賢銳
                                      法  官   黃仁松
                                      法  官   黃憲文
以上正本證明與原本無異。
不得再抗告。
中    華    民    國    97    年    5     月   26    日
                                      書記官   施耀程


司法院資訊處製作；財團法人民間司法改革基金會備份。
